臺灣屏東地方法院民事判決　　　　　　　 99年度訴字第723號
原　　　告　陳政義
訴訟代理人　洪子豐
被　　　告　洪清德
　　　　　　洪山崎
　　　　　　洪秉宏即洪寶全
　　　　　　洪富輝
　　　　　　洪丁文
　　　　　　洪基呈
　　　　　　洪林玉枝
　　　　　　洪文士
　　　　　　洪文利
上 列 二人
訴訟代理人　洪許彩連
　　　　　　洪志文
上列當事人間請求分割共有物事件，本院於民國100 年10月11日
言詞辯論終結，判決如下：
    主      文
兩造共有坐落屏東縣琉球鄉○○段四七六地號面積六六○點七平
方公尺土地，依下列方法分割：(一)如附圖所示編號1 部分面積三
三○點三五平方公尺分歸原告取得；(二)如附圖所示編號2 部分面
積二二五點七三平方公尺分歸被告洪清德、洪山崎、洪秉宏即洪
寶全、洪富輝、洪丁文、洪基呈、洪林玉枝保持共有，被告洪清
德之應有部分為一六四分之一二○，被告洪山崎之應有部分為一
六四分之四，被告洪秉宏即洪寶全、洪富輝、洪丁文之應有部分
各為一六四分之一○，被告洪基呈、洪林玉枝之應有部分各為一
六四分之五；(三)如附圖所示編號3 部分面積一○四點六二平方公
尺分歸被告洪文士、洪文利保持共有，被告洪文士之應有部分為
一七一分之一五一，被告洪文利之應有部分為一七一分之二○。
訴訟費用由兩造按原應有部分比例負擔。
    事實及理由
一、本件被告未於言詞辯論期日或最後言詞辯論期日到場，核無
    民事訴訟法第386 條各款所列情形，爰依原告聲請，由其一
    造辯論而為判決。
二、按應有部分有抵押權者，其權利不因共有物之分割而受影響
    ，但權利人經共有人告知訴訟而未參加者，其權利移存於抵
    押人所分得之部分，民法第824 條之1 第2 項第3 款定有明
    文。本件原告之應有部分設定有抵押權，抵押權人屏東縣琉
    球區漁會經原告告知訴訟而未參加，則本件共有物分割後，
    其權利應移存於原告所分得之部分，合先敘明。
三、原告主張：坐落屏東縣琉球鄉○○段476 地號面積660.7 平
    方公尺土地（下稱系爭土地），為兩造所共有，伊應有部分
    為1/2 ，被告洪清德應有部分為1/4 ，被告洪山崎應有部分
    為1/120 ，被告洪秉宏即洪寶全、洪富輝、洪丁文應有部分
    各為1/48，被告洪基呈、洪林玉枝應有部分各為1/96，被告
    洪文士應有部分為151/1080，被告洪文利應有部分為4/216
    。系爭土地依使用目的並無不能分割之情形，兩造間亦未以
    契約訂有不分割之期限，惟其分割之方法迄不能協議決定，
    伊自得依民法第823 條第1 項之規定，請求裁判分割系爭土
    地。關於系爭土地之分割方法，伊同意如附圖所示分割方案
    ，將如附圖所示編號1 部分面積330.35平方公尺分歸伊取得
    ，將編號2 部分面積225.73平方公尺分歸被告洪清德、洪山
    崎、洪秉宏、洪富輝、洪丁文、洪基呈、洪林玉枝按原應有
    部分比例保持共有，將編號3 部分面積104.62平方公尺分歸
    被告洪文士、洪文利按原應有部分比例保持共有等情，並聲
    明：兩造共有系爭土地准予分割。
四、被告洪文士、洪文利未於最後言詞辯論期日到場，據渠等前
    此到場陳稱：同意分割系爭土地，惟渠等於系爭土地上有一
    鐵皮屋，希望能將該鐵皮屋之坐落基地分配予渠等保持共有
    等語。其餘被告則均未於言詞辯論期日到場，亦未提出書狀
    作何聲明或陳述。
五、按各共有人，除法令另有規定外，得隨時請求分割共有物。
    但因物之使用目的不能分割或訂有不分割之期限者，不在此
    限。分割之方法不能協議決定，或於協議決定後因消滅時效
    完成經共有人拒絕履行者，法院得因任何共有人之請求，命
    為下列分配：一、以原物分配於各共有人。但各共有人均受
    原物之分配顯有困難者，得將原物分配於部分共有人。二、
    原物分配顯有困難時，得變賣共有物，以價金分配於各共有
    人；或以原物之一部分分配於各共有人，他部分變賣，以價
    金分配於各共有人。以原物為分配時，因共有人之利益或其
    他必要情形，得就共有物之一部分仍維持共有。民法第823
    條第1 項、第824 條第2 項、第4 項分別定有明文。經查：
    系爭土地之地目為建，並為琉球風景特定區計畫住宅區土地
    ，登記為兩造共有，原告應有部分為1/2 ，被告洪清德應有
    部分為1/4 ，被告洪山崎應有部分為1/120 ，被告洪秉宏、
    洪富輝、洪丁文應有部分各為1/48，被告洪基呈、洪林玉枝
    應有部分各為1/96，被告洪文士應有部分為151/1080，被告
    洪文利應有部分為4/216 ，且依系爭土地之使用目的並無不
    能分割之情形，兩造間亦未以契約訂有不分割之期限，惟其
    分割之方法迄不能協議決定之事實，為兩造所不爭執，並有
    土地登記謄本、屏東縣琉球鄉公所100 年6 月14日琉鄉建字
    第1000004252號函附卷可稽（見本院卷第245 至247 、206
    頁），堪信為實在，則原告請求裁判分割系爭土地，揆諸前
    揭法條規定，於法自無不合，應予准許。
六、經查：系爭土地南側地平較北側地平高約1 公尺，西側上有
    原告所有之屏東縣琉球鄉○○段99建號鋼筋混凝土構造地上
    2 層、地下1 層住宅（門牌號碼為同鄉○○路32之3 號），
    北側上有原告所有之鋼骨構造地上3 層住宅（門牌號碼為同
    路32之5 號），東側上有被告洪文士、洪文利與訴外人洪志
    文共有之未保存登記鐵皮屋，其餘為空地及原告鋪設之草皮
    ，西南側地界臨同鄉○○路之事實，有照片、前揭土地登記
    謄本、地籍圖謄本、同段672 地號土地登記謄本、建物登記
    謄本、使用執照附卷可稽（見本院卷第67至69、10、228 、
    197 至200 頁），並經本院會同屏東縣東港地政事務所測量
    員至現場勘測屬實，製有勘驗筆錄及土地複丈成果圖在卷可
    憑（見本院卷第117 、120 、122 頁）。是關於系爭土地之
    分割方法，本院斟酌系爭土地之使用現況、兩造所提意見，
    認如附圖所示之方案，各人所受分配位置與前揭土地使用情
    形大致合，對外交通亦均無不便，而經本院對被告送達原
    告所主張之分割方案（即如附圖所示之分割方案），未見被
    告洪清德、洪山崎、洪寶全、洪富輝、洪丁文、洪基呈、洪
    林玉枝就受分配之編號2 部分維持共有陳明反對之意，應可
    認將編號2 部分由渠等按原應有部分比例維持共有，並未違
    反渠等之利益，另慮及編號2 部分形狀已屬狹長，僅有西南
    側地界臨路，臨路寬度不及9 公尺，如再予細分，恐將使各
    部分土地形狀更為狹長，不利於土地之利用，致減損其經濟
    價值，等情狀，認系爭土地按如附圖所示方案分割，尚稱公
    平適當，爰依此方法分割系爭土地如主文第1 項所示。
七、據上論結，本件原告之訴為有理由，依民事訴訟法第385 條
    第1 項前段、第78條、第80條之1 、第85條第1 項但書，判
    決如主文。
中    華    民    國    100    年    10    月    25   日
                    民事第二庭    法  官  李珮妤
以上正本係照原本作成。
如不服本判決，應於收受送達後20日內向本院提出上訴書狀，其
未表明上訴理由者，應於提出上訴後20日內向本院補提理由書狀
（均須按他造當事人之人數附繕本）。
中    華    民    國    100    年    10    月    25   日
                                  書記官   蔡妮君